# 同一控制下合并长期股权投资要确认递延所得税吗？

提问人：快枪 时间：2015-06-06 17:59:08
看到一个案例分析，感觉有点疑问。 案例 A公司以定向增发 5000 万股普通股（面值为 1 元，市价为 20 元）作为合并对价，从b公司手中取得B公司100%的股权，b公司由此取得A公司100%的股权。b公司对B公司长期股权投资的计税基础为 6 亿元，B公司净资产的账面价值、可辨认净资产的公允价值分别为 6 亿元、 10 亿元，经重组主导方b公司协商，当事各方一致采取特殊性税务处理或一般性税务处理。 A公司从b公司手中收购B公司股权的账务处理： 　　借：长期股权投资—B公司 600000000 　　　贷：股本——b公司　　 50000000 　　资本公积　　550000000. 　　一般性税务处理的情况下，A公司收购B公司股权的计税基础为A公司支付对价的公允价值 10 亿元（0.5×20），产生可抵扣暂时性差异 4 亿元。该项可抵扣暂时性差异 4 亿元均属于其他暂时性差异（即在其产生时既不影响会计利润，也不影响应纳税所得额的暂时性差异），因此无需进行纳税调整。但是，A公司是否需要对该项长期股权投资产生的可抵扣暂时性差异确认递延所得税资产，主要取决于A公司管理层对该项长期股权投资的持有意图。 如果A公司管理层意图长期持有该项长期股权投资，或者A公司管理层意图在未来转让或者处置该项长期股权投资但预计A公司在未来期间内不能产生足够的应纳税所得额，则A公司无需确认与该项长期股权投资可抵扣暂时性差异相关的递延所得税资产；如果A公司管理层意图在未来转让或者处置该项长期股权投资且预计A公司在未来期间内能够产生足够的应纳税所得额，则A公司应当确认与该项长期股权投资可抵扣暂时性差异相关的递延所得税资产。账务处理如下： 借：递延所得税资产　　 100000000 （400000000×25%）
贷：资本公积　100000000. 有几点疑问请教各位： 1 、收购企业定向增发收购被收购企业，被收购企业可能取得收购100%的股权？ 2 、同一控制下，收购企业会计上按享有的净资产的账面价值确认长投的账面价值，税法上按支付对价的公允价值作为计税基础，此时产生可抵扣暂时性差异。正如案例分析所说，该差异产生时既不影响会计利润，也不影响应纳税所得额的暂时性差异。这时是否确认递延所得税怎么还要看A公司管理层意图？我觉得此时就不需确认递延所得税了。 3 、即使此时需要确认递延所得税，个人感觉对应的也应该是所得税费用，而不应该是资本公积。

回答人：chenyiwei
1 、收购企业定向增发收购被收购企业，被收购企业不可能取得收购100%的股权，因为被收购企业的原有股权总是存在的。 2 、对子公司、合营企业和联营企业的长期股权投资相关的递延所得税资产／负债的确认有特殊规定（所得税准则第十二、十四条），不适用一般的“初始确认豁免”。 3 、此时如果确认递延所得税，则该递延所得税是与权益性交易相关，因此计入资本公积并无不当之处。

提问人：sunwarchan 时间：2016-03-21 18:20:12
是不是可以理解为：
假设，同一控制收购100%股权，作价现金 5 亿，账面价值 1 亿，税率25%，需需要在收购方报表确认：
DR：递延所得税资产 （5-1）*25%=1亿 CR：资本公积 1 亿 这样对吗？ 另外，资本公积的二级科目是“资本溢价”吧？而且这笔递延所得税是必须确认的吗？

回答人：chenyiwei
确认递延所得税资产时，对应科目为贷记“资本公积——资本溢价或股本溢价”。

回答人：chenyiwei
如果是股权收购则不确认递延所得税资产；直接资产收购（业务合并）的，如果税法上允许按评估值计算折旧和摊销税前扣除，则可以确认递延所得税资产。

提问人：zhs7403 时间：2016-03-21 20:31:37
如果是股权收购则不确认递延所得税资产我理解是初始确认豁免原则，构成业务的资产您说可以确认DTA我理解是否也可以适用初始确认豁免原则？

回答人：chenyiwei
股权收购不确认DTA是因为计税基础不变；构成业务的资产，因为属于 1 企业合并，所以不适用初始确认豁免原则。

提问人：zhs7403 时间：2016-03-22 06:38:16
陈老师，还有一些疑惑。同控下股权收购账面和计税也有差异啊？差异就是例题资本公积数字，因此是否股权也涉及递延税？

回答人：chenyiwei
参照所得税准则第十二条、第十四条规定处理，考虑是否属于准则规定可以豁免确认递延所得税的情形。

提问人：zengfengxia 时间：2016-05-05 10:56:09
陈版，CAS18第 11 和第 13 的初始确认豁免不包含第 12 和第 14 中与子公司、联营企业、合营企业投资相关的初始确认？也就是说，第12 和第 14 条不仅仅规范了与子公司、联营企业、合营企业投资相关的初始确认也规范了后续计量？

回答人：chenyiwei
是。

提问人：martinxu936 时间：2018-05-09 14:52:45
陈老师，关于第二条，如果我根据公允价值（评估价高于账面成本）进行股权收购后，但管理层但没有处置计划，是不是母公司单体的长期股权投资虽然有暂时性差异但也不能确认递延所得税资产？另外考虑到我子公司资产的公允价值高于账面价值，产生暂时性差异，我在合并层面上是否可以确认？

回答人：chenyiwei
1 、不确认，考虑到该暂时性差异在可预见的未来不会转回。 2 、因为是同一控制下股权收购，不体现公允价值，故账面价值仍等于计税基础，无递延所得税影响。